【裁判字號】    89,上易,2366
【裁判日期】    891115
【裁判案由】    傷害等
【裁判全文】
臺灣高等法院臺中分院刑事判決                  八十九年度上易字第二三六六號
    上  訴  人
    即  被  告  丙○○
                己○○
                丁○○
                乙○○
                戊○○
右上訴人等因傷害等案件，不服臺灣臺中地方法院八十八年度易字第三八三五號中華
民國八十九年九月八日第一審判決（起訴案號：臺灣臺中地方法院檢察署八十八年度
偵字第一二六四六、二二六四六號），提起上訴，本院判決如左：
      主  文
上訴駁回。
      事  實
一、丁○○於民國（下同）八十七年十一月二十一日凌晨二時許，在台中市○村路○
    段與福中街口，因不滿甲○○前曾與其父親丙○○交往，竟憤而基於傷害之故意
    ，持其機車之大鎖，毆打甲○○之頭部，致其受有頭頂部瘀腫傷三乘一公分之傷
    害。旋又在上開地點，丁○○另行起意，與其父丙○○、其母己○○、其妹乙○○、其友戊○○等人因認甲○○尚積欠丙○○若干債務，遂共同基於犯意之聯絡
    ，由丙○○、己○○、丁○○、乙○○分別站立在甲○○所駕駛之自小客車周圍
    ，戊○○、丙○○分別強坐在甲○○自小客車之右前座及後座，並將機車停放在
    甲○○車輛前方等強暴方式，迫使甲○○行無義務之事，停留在該處與其等商談
    債務問題，迄至同日凌晨六時許止。
二、案經甲○○訴由臺灣臺中地方法院檢察署檢察官偵查起訴。
      理  由
一、訊據上訴人即被告丙○○、己○○、丁○○、乙○○、戊○○等均矢口否認右揭
    共同以強暴之方式使告訴人行無義務之事；被告丁○○並否認有毆打告訴人之犯
    行。被告丁○○並辯稱：當天告訴人去找伊父丙○○後外出，伊與乙○○後來在
    台中巿美村路二段及福中街遇見告訴人與丙○○，伊再返家偕同伊母己○○回到
    現場，雙方一直商談債務問題，但並無任何強制行為，伊亦未毆打告訴人云云；
    被告丙○○辯稱：當時如有強制告訴人之行為，則其後警員到場時，告訴人何以
    不向警員申告云云；被告己○○辯稱：告訴人前向丙○○借錢購買自小客車，伊
    等當時係要求告訴人還錢，惟告訴人僅口頭表示欲將錢匯入丙○○之帳戶，但口
    說無憑，雙方又無法談妥，因而一直站在該處云云；被告乙○○辯稱：伊等既無
    人毆打告訴人，亦未曾有任何強制告訴人行無義務之事之犯行云云；被告戊○○
    則辯稱：伊當天僅到現場找被告丁○○，停留未久即先行離去，並無任何對告訴
    人施以強制之犯行云云。
二、惟查：被告丁○○持機車大鎖毆傷告訴人甲○○之事實，迭據告訴人甲○○指訴
    綦詳；而告訴人曾因與被告丙○○相姦，經原審法院以八十八年度易字第二一０
    九號刑事判決處有期徒刑三月，得易科罰金，此有該判決書在卷可稽，又告訴人
    確實受有頭頂部瘀腫傷三乘一公分之傷害，亦據其提出台灣省立台中醫院八十七
    年十一月二十一日之診斷證明書附卷佐證，另被告丁○○且自承騎乘機車在前開
    地點尋獲告訴人及被告丙○○，核與告訴人指訴之情形相符，則被告丁○○毆打
    告訴人之犯行，事證應屬極為明確，其否認有傷害犯行，不足採信。
三、又被告丙○○於案發八十七年十一月二十日當晚約十時四十五分許，即已乘坐在
    告訴人之自小客車內，被告己○○則於翌日凌晨約一時許到達現場，此業據其等
    分別坦承在卷（見原審八十九年二月二日審判筆錄）。證人即警員黃朝琴並於偵
    查中證稱：約於八十七年十一月二十一日凌晨四時許巡邏經過現場（見第一二六
    四六號偵查卷第二十九頁背面），及在台中巿警察局第三分局八十九年七月五日
    中分三刑字第一一五六七號函復原審之報告書中載稱：約於八十七年十一月二十
    一日五時許至現場處理等情；再參酌告訴人指稱自當天凌晨二時許起至六時許止
    ，伊皆為被告等人圍住糾纏金錢問題（同上開偵查卷第十七頁）等語。相互對照
    印證，足以確定告訴人自當天凌晨起接近清晨時止，均在案發現場，未曾離開無
    誤。而證人黃朝琴於偵查中復證述：八十七年十一月二十一日凌晨四時許，其因
    執行巡邏勤務而行經臺中市○村路○段與福中街口，見數人聚集，下車察看，目
    睹被告戊○○坐在告訴人之車內，其餘被告則站在告訴人車輛之周圍，告訴人自
    小客車前四、五公尺處，尚停放一部機車，經其瞭解係債務及感情糾紛，其在場
    時未見被告有傷害或妨害自由之行為，當時告訴人曾向證人表示被告逼她還錢（
    見前開偵查卷第三十至三十二頁）；更在其前開報告書中載稱：其到達現場瞭解
    後，認係民事問題，未介入調解，告訴人只要求讓她離開現場，並未要求其他情
    事，因此證人僅協助告訴人離開現場。而被告己○○且自承當時有要求告訴人還
    錢，因無法談妥，而一直站在該處不虛，顯見告訴人之所以自凌晨二時起至六時
    許止之長時間未能離開現場，乃因被告丙○○、戊○○陸續盤據在其車內，及被
    告己○○、丁○○、乙○○等人站立在其車輛周圍，並以機車擋道所致，應無疑
    義。被告等為迫使告訴人解決金錢問題，而以上開強暴之方式，使告訴人停留在
    該處商談解決而行無義務之事，至為明灼。彼等否認犯行，所辯各節，無非係卸
    責之飾詞，亦均不足遽採。被告等犯行皆堪以認定。
四、核被告丙○○、己○○、丁○○、乙○○、戊○○等五人所為，均係犯刑法第三
    百零四條第一項之強制罪；被告丁○○另犯同法第二百七十七條第一項之傷害罪
    。被告五人就上開所犯強制罪部份，具有犯意之聯絡與行為之分擔，應論以共同
    正犯。又被告丁○○所犯強制罪及傷害罪，犯意各別，行為互殊，則應分論併罰
    。原審以被告等犯行明確，而適用刑法上開法條及第二十八條、第四十一條、第
    四十二條第二項，罰金罰鍰提高標準條例第一條前段、第二條之規定，並審酌被
    告犯罪之動機、目的，所使用之手段及強度，告訴人所受之損害，與犯後態度等
    一切情狀，強制罪部份各判處被告五人拘役貳拾日，丁○○傷害部份判處罰金陸
    仟元，同時諭知拘役易科罰金及罰金易服勞役之折算標準，均以參佰元折算壹日
    。其認事用法，洵無違誤，量刑亦屬允當適中。被告等否認犯罪，均上訴指摘原
    審判決不當，顯無理由，應予駁回。
五、據上論斷，應依刑事訴訟法第三百六十八條，判決如主文。
六、本案經檢察官庚○○到庭執行職務。
中      華      民      國    八十九    年    十一    月      十五    日
                              臺灣高等法院臺中分院刑事第八庭
                                    審判長法  官  羅  得  村
                                          法  官  劉  榮  服
                                          法  官  古  金  男
右正本證明與原本無異。
不得上訴。
                                          書記官  林  世  傑
中      華      民      國    八十九    年    十一    月      十六      日
附錄論罪科刑法條
刑法第二百七十七條第一項：
  傷害人之身體或健康者，處三年以下有期徒刑、拘役或一千元以下罰金。
刑法第三百零四條第一項：
  以強暴、脅迫使人行無義務之事或妨害人行使權利者，處三年以下有期徒刑、拘役
  或三百元以下罰金。
                                                                        Ｃ


司法院資訊處製作；財團法人民間司法改革基金會備份。
